【裁判字號】    95,台上,3754
【裁判日期】    950713
【裁判案由】    誣告等罪
【裁判全文】
最高法院刑事判決            九十五年度台上字第三七五四號
    上  訴  人  子○○
                        通訊處.
    自訴代理人  黃靜嘉律師
    被      告  甲○○原名周.
                        巷35.
                乙○○
                        1段4.
                丙○○
                丁○○
                戊○○
                        258.
                己○○
                庚○○
                辛○○
                壬○○
                        1段4.
                癸○○
上列上訴人因自訴被告等誣告等罪案件，不服台灣高等法院高雄
分院中華民國九十二年十月三十日第二審判決（九十二年度上訴
字第一六三三號，自訴案號：台灣高雄地方法院九十一年度自字
第五八二號），提起上訴，本院判決如下：
    主  文
上訴駁回。
    理  由
一、自訴誣告及偽造私文書部分：
按刑事訴訟法第三百七十七條規定，上訴於第三審法院，非以判
決違背法令為理由，不得為之。是提起第三審上訴，應以原判決
違背法令為理由，係屬法定要件。如果上訴理由狀並未依據卷內
訴訟資料，具體指摘原判決不適用何種法則或如何適用不當，或
所指摘原判決違法情事，顯與法律規定得為第三審上訴理由之違
法情形，不相適合時，均應認其上訴為違背法律上之程式，予以
駁回。本件原審經審理結果，認為上訴人子○○自訴被告辛○○
、甲○○（原名周育達）、乙○○、丙○○、丁○○、戊○○、
己○○、庚○○、癸○○及壬○○等十人涉犯誣告及偽造私文書
部分，均屬犯罪不能證明，因認第一審判決諭知被告等十人該部
分均無罪，為無不合，予以維持，駁回上訴人該部分之第二審上
訴，已詳敘其調查、取捨證據之結果及認被告等被訴誣告、偽造
私文書部分應為無罪判決之心證理由。就形式上觀察，原判決要
無採證認事違背經驗法則、論理法則或理由不備等違背法令之情
形。而歡喜成家大樓管理委員會所以於民國九十一年六月十四日
該大樓第六屆第一次管理委員會議中，通過決議，就該大樓Ｂ十
五住戶（即上訴人）誣告管理組長劉江河處理案，擬請該大樓住
戶聯名聘請律師，控告上訴人，並於同年月二十一日張貼公告載
明：「一本社區Ｂ棟十五樓住戶子○○、鄭金修因積欠管理費，
經管委會多次催繳，仍不繳交，管委會於會議中決議：請管理室
嚴格執行禁止該住戶搭乘電梯及停止一切服務，未料該住戶狀告
前主委韓至綱先生……二對前韓主委、劉組長、周專員諸先生，
為本社區主持正義公理，執行委員會決議，負責盡職，今受此委
屈，……並且對陳、鄭住戶這種以玩法為能事之囂張行為應予譴
責與遏止，本會擬聘請律師向法院控告其誣告及妨害秩序之罪，
但需要您的支持與配合，請您至管理室連署簽名冊簽名」等語，
又於同年十一月三日該大樓第六屆第四次管理委員會議通過決議
及於公告內載明：「Ｂ棟十五樓住戶子○○再三積欠管理費，而
屢次興訟向本會糾纏不清，如何處理……1.聘請律師依法追討。
2.經與劉財富律師議價……依法向陳員追討」等語，係因上訴人
積欠管理費，而與該大樓管理委員會發生爭執，上訴人前此且曾
向台灣高雄地方法院分別對該大樓管理委員會主任委員韓至綱、
管理組長劉江河及管理員周育達提出妨害自由罪之自訴所致，其
中周育達部分，且經上開第一審法院於九十一年五月二十一日判
決無罪，則辛○○、乙○○、丙○○、丁○○、戊○○、己○○
、庚○○其時因任職該大樓管理委員會委員，乃於該大樓管理委
員會開會時縱為上開決議，而周育達擔任會議紀錄，嗣並將該決
議事項予以公告以及曾於法院審理上開妨害自由案時，以該大樓
管理委員會名義致函向承辦法官指述上訴人因積欠管理費，而與
該管理委員會發生爭訟等情，要無故意虛捏事實之誣告犯意，尤
無教唆誣告可言。是上訴意旨執以指摘原判決此部分違背法令，
核與法律規定得為第三審上訴理由之違法情形，不相適合。另就
原判決關於被告等十人其餘被訴誣告及偽造私文書部分所為無罪
判決之其餘上訴意旨，則係就屬原審採證認事職權之適法行使及
原判決已說明事項，任憑己見，漫事指摘，且仍為單純事實之爭
執，亦不能認係適法之第三審上訴理由。此部分上訴顯屬違背法
律上之程式，應予駁回。
二、自訴業務侵占、背信、恐嚇、強制、毀損及加重毀謗部分：
按刑事訴訟法第三百七十六條所列各罪之案件，經第二審判決者
，不得上訴於第三審法院，法有明文。本件上訴人自訴被告等十
人分別涉犯業務侵占、背信、恐嚇、強制、毀損、加重毀謗罪嫌
部分，已經原審維持第一審所為被告等均無罪之判決，駁回上訴
人之第二審上訴，上訴人仍表不服，提起第三審上訴，其所訴上
揭部分，及第三審上訴意旨復指被告等十人並涉犯業務上文書登
載不實罪嫌，核分屬刑事訴訟法第三百七十六條第一、三、五、
六款所定不得上訴第三審之罪，既經第二審判決，自不得上訴於
第三審法院，上訴人竟復提起上訴，顯為法所不許。此部分上訴
為不合法，亦應予駁回。
據上論結，應依刑事訴訟法第三百九十五條前段，判決如主文。
中    華    民    國  九十五  年    七    月   十三   日
                      最高法院刑事第八庭
                          審判長法官  張  淳  淙
                                法官  張  春  福
                                法官  呂  丹  玉
                                法官  石  木  欽
                                法官  林  開  任
      本件正本證明與原本無異
                                      書  記  官
中    華    民    國  九十五  年    七    月   二十   日
                                                      Ｋ


司法院資訊處製作；財團法人民間司法改革基金會備份。
